【裁判字號】    95,易,632
【裁判日期】    950627
【裁判案由】    違反保護令罪
【裁判全文】
臺灣板橋地方法院刑事判決              95年度易字第632 號
公  訴  人  臺灣板橋地方法院檢察署檢察官
被      告  甲○○
上列被告因違反保護令罪等案件，經檢察官提起公訴（95年度偵
字第560 號）及移送併辦（臺灣臺北地方法院檢察署95 年 度偵
字第6365號、第9153號），本院判決如下：
    主  文
甲○○連續違反法院依家庭暴力防治法第十三條所為禁止直接騷
擾之裁定，處有期徒刑陸月，如易科罰金，以佰元折算壹日。
    事  實
一、甲○○（曾因妨害公務案件，於民國〈下同〉81年5 月12日
    ，經臺灣臺北地方法院以81年度易字第3235號刑事判決判處
    有期徒刑4 月確定，81年8 月17日因易科罰金執行完畢；又
    因贓物案件，於84年1 月26日，經臺灣臺北地方法院以83年
    度易字第7661號刑事判決判處有期徒刑4 月，於84年8 月11
    日，經臺灣高等法院以84年度上易字第1396號刑事判決駁回
    上訴而告確定，刑期起算日期為85年3 月22日，指揮書執行
    完畢日期為85年7 月21日〈以上罪刑均不致使本案犯行構成
    累犯〉）與乙○○係夫妻，2 人間具有家庭暴力防治法第3
    條第1 款所定之家庭成員關係。緣甲○○因對乙○○為家庭
    暴力行為，經本院民事庭依乙○○之聲請，於94年3 月7 日
    核發94年度暫家護字第110 號民事暫時保護令，嗣於94年3
    月31日核發94年度家護字第227 號民事通常保護令，裁定「
    甲○○不得對乙○○實施身體或精神上不法之侵害行為、不
    得直接或間接對乙○○為騷擾行為、應於94年5 月30日前遷
    出乙○○之住居所（臺北縣中和市○○路288 號14樓），將
    全部鑰匙交付乙○○、應於94年5 月31日起最少遠離乙○○
    之住居所（臺北縣中和市○○路288 號14樓）至少100 公尺
    」，而該民事通常保護令之有效期間為1 年，嗣甲○○知悉
    該民事通常保護令之內容後，乃於94年4 月22日提出抗告，
    惟於94年5 月18日，經臺灣高等法院以94年度家護抗字第75
    號裁定駁回而告確定。詎甲○○竟於前開民事通常保護令之
    有效期間內，基於違反民事通常保護令及公然侮辱之概括犯
    意，先後為下述犯行：（一）遲至94年5 月31日始經警強制
    遷離臺北縣中和市○○路288 號14樓之住居所。（二）於94
    年7 月20日15時45分許，在臺灣臺北地方法院新店簡易庭〈
    位於臺北縣新店市○○路○ 段248 號〉第一法庭門口之屬公
    眾得共聞共見之場所，以「惡我勒幹你老母，騎你娘雞巴」
    、「保勒騎你娘！騎你娘雞巴爛了了，幹你老母」、「騎你
    娘勒，鑽你娘雞巴」、「作證你勒，雞巴給人家幹」〈均閩
    南語發音〉等語辱罵乙○○〈因其子林昆佑對甲○○聲請保
    護令而到庭作證〉，而為直接騷擾行為。（三）於94年6 月
    至9 月間及94年10月27日23時許，多次進入乙○○位於臺北
    縣中和市○○路288 號14樓住處及至大樓守衛室領取信件〈
    起訴書誤載為係94年11月27日始遷離〉。（四）於95年1 月
    2 日15時40分許，在臺灣臺北地方法院檢察署〈位於臺北市
    中正區○○路131 號〉第二偵查庭門口之屬公眾得共聞共見
    之場所，以「死了了，要死到斷種」、「生兒生孫要到頭生
    ，剖腹生，生出來要小兒麻痺」、「林家這回要絕子絕孫」
    〈均閩南語發音〉等語辱罵乙○○〈因其子林昆佑對甲○○
    提出傷害告訴而到庭作證〉，而為直接騷擾行為。
二、案經乙○○訴由臺北縣政府警察局新店分局移送臺灣板橋地
    方法院檢察署檢察官偵查起訴及移送併辦。
    理  由
一、訊據被告甲○○坦承於前開民事通常保護令之有效期間，曾
    多次返回臺北縣中和市○○路288 號14樓及至大樓守衛室領
    取信件，且於前開時、地，先後辱罵告訴人乙○○等情，惟
    矢口否認犯罪；辯稱：（一）因告訴人之要求，伊始至臺北
    縣中和市○○路288 號14樓，又因伊有信件，故至守衛室領
    取。（二）係告訴人說話不合理且罵伊，伊始辱罵告訴人云
    云。
二、經查：
（一）被告與告訴人係夫妻，緣被告因對告訴人為家庭暴力行為
      ，經本院民事庭依告訴人之聲請，於94年3 月7 日核發94
      年度暫家護字第110 號民事暫時保護令，嗣於94年3 月31
      日核發94年度家護字第227 號民事通常保護令，裁定「甲
      ○○不得對乙○○實施身體或精神上不法之侵害行為、不
      得直接或間接對乙○○為騷擾行為、應於94年5 月30日前
      遷出乙○○之住居所（臺北縣中和市○○路288 號14樓）
      ，將全部鑰匙交付乙○○、應於94年5 月31日起最少遠離
      乙○○之住居所（臺北縣中和市○○路288 號14樓）至少
      10 0公尺」，而該民事通常保護令之有效期間為1 年，嗣
      經被告於94年4 月22日提出抗告，惟於94年5 月18日，經
      臺灣高等法院以94年度家護抗字第75號裁定駁回而告確定
      等情，有該等民事暫時、通常保護令及臺灣高等法院裁定
      在卷可稽，且經本院調卷查閱無訛。
（二）又被告所為上開犯行，業據告訴人即證人乙○○於本院審
      理中到庭證述綦詳（見本院95年6 月13日審判筆錄），且
      有其提出之錄音帶及譯文足資佐證（經檢察事務官勘驗無
      誤，製有勘驗筆錄－見臺灣板橋地方法院檢察署95年度偵
      字第560 號卷第74頁、臺灣臺北地方法院檢察署95年度偵
      字第9153號卷第43頁），而證人即法警李子誠於檢察官偵
      查中亦到庭結證稱：「．．．被告確有對告訴人說台語（
      生孩子．．．）我有制止他，好像口語話，一直對著告訴
      人在唸．．。」（見臺灣臺北地方法院檢察署95年度偵字
      第9153號卷第24頁）；另被告於94年6 月至9 月間及94年
      10月27日23時許，多次進入乙○○位於臺北縣中和市○○
      路288 號14樓住處及至大樓守衛室領取信件一節，除為被
      告所不否認外，亦經該處守衛人員即證人吳清春於檢察官
      偵查中到庭結證稱：「時間上我不確定，但林〈被告〉確
      實有來向我領掛號信。」、「我是有打電話要林〈被告〉
      來領信，至於他是從哪邊來領的我不清楚。」（見臺灣板
      橋地方法院檢察署95年度偵字第560 號卷第47頁），且有
      住戶掛號郵件登記簿1 份（見臺灣板橋地方法院檢察署95
      年度偵字第560 號卷第64頁至第71頁）在卷足稽。
（三）至於被告雖執前詞置辯，然查：
  １、微論告訴人是否於前揭民事通常保護令生效後同意被告居
      住於臺北縣中和市○○路288 號14樓，並不影響該民事通
      常保護令之效力；況且告訴人即證人已堅決否認曾要求或
      同意被告返回臺北縣中和市○○路288 號14樓住處，而被
      告就何以返回上開處所，於檢察官偵查中辯稱：「當保護
      令核發後，我與陳的〈乙○○〉感情又和好，陳〈乙○○
      〉說如果乖乖的，她要答應要讓我繼續住在這個地方，是
      她有同意的。」（見臺灣板橋地方法院檢察署95年度偵字
      第560 號卷第27頁），嗣於本院審判期日則辯稱：「我去
      那裡是因為乙○○叫我過去商量事情我才過去的．．．。
      」（見本院95年6 月13日審判筆錄），前後所述已見歧異
      ，復徵諸：告訴人因不堪被告所為家庭暴力而聲請保護
      令。於94年7 月20日15時45分許，告訴人因被告之子林
      昆佑對被告聲請暫時保護令事件而到庭作證，被告竟於臺
      灣臺北地方法院新店簡易庭第一法庭門口辱罵告訴人及於
      95年1 月2 日15時40分許，告訴人因被告之子林昆佑對被
      告提出傷害告訴而到庭作證，被告竟於臺灣臺北地方法院
      檢察署第二偵查庭門口辱罵告訴人等情業如前述。告訴
      人向臺灣臺北地方法院提出離婚訴訟，業於95年5 月30日
      ，經臺灣臺北地方法院以95年度婚字第123 號民事判決諭
      知准原告〈告訴人〉與被告離婚，此有該民事判決附卷足
      憑，堪認被告與告訴人之間並非和諧；至於證人吳清春所
      述，亦無從證明被告是否得告訴人之同意而得繼續居住於
      臺北縣中和市○○路288 號14樓，是被告所辯無非圖卸之
      詞，自難採信。
  ２、另不論被告所辯告訴人曾辱罵被告一事是否屬實，要均無
      解於被告因侮辱告訴人所應負之刑責。
三、綜上所述，本案事證已臻明確，被告犯行洵堪認定，自應依
    法論科。
四、按本法（家庭暴力防治法）所稱騷擾者，謂任何打擾、警告
    、嘲弄或辱罵他人之言語、動作或製造使人心生畏怖情境之
    行為，家庭暴力防治法第2 條第3 項定有明文，是核被告甲
    ○○所為，係犯家庭暴力防治法第50條第2 款、第3 款、第
    4 款之違反保護令罪（起訴書贅繕第1 款）、刑法第309 條
    第1 項之公然侮辱罪。被告多次違反保護令及公然侮辱之犯
    行，時間相近、觸犯同一罪名，顯係基於概括之犯意為之，
    係連續犯，應依刑法第56條之規定各論以一罪〈違反保護令
    部分，以違反法院依家庭暴力防治法第13條所為禁止直接騷
    擾之裁定之犯罪情節較重〉（參照臺灣高等法院暨所屬法院
    90 年 法律座談會刑事類提案第17號之研討結果），並均依
    法加重其刑。被告一行為觸犯違反保護令罪及公然侮辱罪，
    為想像競合犯，應依刑法第55條之規定，從一重之連續違反
    保護令罪論處。移送併辦（臺灣臺北地方法院檢察署95年度
    偵字第6365號）之犯行與本案起訴關於辱罵乙○○部分，屬
    同一事實，另移送併辦部分（臺灣臺北地方法院檢察署95年
    度偵字第9153號）之犯行與起訴之犯罪事實有連續犯之裁判
    上一罪關係，為起訴效力所及，基於審判不可分原則，本院
    自應併予審理。爰審酌被告因家庭暴力，經本院核發民事通
    常保護令後，仍不知心生警惕及自我檢討，仍漠視法律規定
    而為本案犯行之犯罪動機、目的、手段及其品行、智識程度
    、所生危害、犯罪後猶飾詞圖卸，未見明顯悔意等一切情狀
    ，量處如主文所示之刑，並諭知如易科罰金之折算標準，以
    資懲儆。
據上論斷，應依刑事訴訟法第299 條第1 項前段，家庭暴力防治
法第50條第2 款，刑法第11條前段、第56條、第309 條第1 項、
第55條、第41條第1 項前段，罰金罰鍰提高標準條例第1 條前段
、第2 條，判決如主文。
本案經檢察官蘇揚旭到庭執行職務。
中    華    民    國    95    年    6     月    27    日
                  刑事第十六庭  審判長法  官  陳鴻清
                                      法  官  朱嘉川
                                      法  官  楊明佳
以上正本證明與原本無異。
如不服本判決，應於判決送達後10日內，向本院提出上訴狀。
                              書記官  林蔚然
中    華    民    國    95    年    6     月    27    日
附錄本案論罪科刑法條全文：
刑法第309 條：
公然侮辱人者，處拘役或三百元以下罰金。
以強暴犯前項之罪者，處一年以下有期徒刑、拘役或五百元以下
罰金。
家庭暴力防治法第50條：
違反法院依第十三條、第十五條所為之下列裁定者，為本法所稱
之違反保護令罪，處三年以下有期徒刑、拘役或科或併科新臺幣
十萬元以下罰金：
一、禁止實施家庭暴力行為。
二、禁止直接或間接騷擾、接觸、通話或其他連絡行為。
三、命遷出住居所。
四、遠離住居所、工作場所、學校或其他特定場所。
五、命完成加害人處遇計畫：戒癮治療、精神治療、心理輔導或
    其他治療、輔導。


司法院資訊處製作；財團法人民間司法改革基金會備份。
